【裁判字號】    95,台上,6862
【裁判日期】    951214
【裁判案由】    偽造有價證券
【裁判全文】
最高法院刑事判決            九十五年度台上字第六八六二號
上  訴  人  台灣高等法院台中分院檢察署檢察官
被      告  甲○○
上列上訴人因被告偽造有價證券案件，不服台灣高等法院台中分
院中華民國九十二年七月八日第二審判決（九十二年度上訴字第
六三四號，起訴案號：台灣彰化地方法院檢察署八十六年度偵字
第一○○九二號），提起上訴，本院判決如下：
    主  文
上訴駁回。
    理  由
按刑事訴訟法第三百七十七條規定，上訴於第三審法院，非以判
決違背法令為理由，不得為之。是提起第三審上訴，應以原判決
違背法令為理由，係屬法定要件。如果上訴理由書狀並未依據卷
內訴訟資料，具體指摘原判決不適用何種法則或如何適用不當，
或所指摘原判決違法情事，顯與法律規定得為第三審上訴理由之
違法情形，不相適合時，均應認其上訴為違背法律上之程式，予
以駁回。本件原判決係以公訴意旨略稱：被告甲○○為告訴人乙
○○（案發後於民國九十一年一月十六日死亡）之子，於八十年
六月間，夥同當時在彰化市第五信用合作社（下稱彰化五信）任
職放款襄理之林久焱（原名林文清，亦為乙○○之子，另案經檢
察官不起訴處分確定），未經乙○○同意，即將其等與乙○○共
有之彰化市○○段二九七地號土地，持向彰化五信辦理抵押借款
，由被告為借款人，偽造乙○○署押，偽造其連帶保證書、抵押
權設定契約書、本票等，向彰化五信設定本金最高限額新台幣（
下同）一千一百四十萬元之抵押權，該貸款由林久焱核章並書寫
徵信調查意見，借得九百五十萬元，作為投資房地產之用；被告
復基於概括犯意，於八十二年一月二十一日與林久焱再以相同方
式，偽造乙○○為共同發票人之本票一千萬元及五百萬元各一張
，改由林文彬（亦為乙○○之子）為借款人，以乙○○所有彰化
市○○段二八０之二、之六、之二０、之三地號土地再向彰化五
信貸款一千五百萬元，亦作為投資房地產之用，嗣因被告投資不
利，無力清償利息，彰化五信聲請對上開不動產強制執行，乙○
○始知上情。因認被告涉犯刑法第二百十六條、第二百十條行使
偽造私文書及同法第二百零一條第一項偽造有價證券等罪嫌等語
。經審理結果，認為不能證明被告犯罪，第一審判決所為被告無
罪諭知，為無不合，予以維持，駁回檢察官在第二審之上訴，已
詳敘其調查、取捨證據之結果及認應為無罪判決之心證理由。就
形式上觀察，原判決要無採證認事違背經驗法則、論理法則或理
由不備等違背法令之情形。九十二年二月六日修正公布，於同年
九月一日施行之刑事訴訟法第一百五十九條第一項所定「被告以
外之人於審判外之言詞或書面陳述，除法律有規定者外，不得作
為證據」，固屬傳聞法則之原則規定。然同日修正施行之刑事訴
訟法施行法第七條之三復規定「中華民國九十二年一月十四日修
正通過之刑事訴訟法施行前，已繫屬於各級法院之案件，其以後
之訴訟程序應依修正刑事訴訟法終結之。但修正刑事訴訟法施行
前已依法定程序進行之訴訟程序，其效力不受影響」。且本次修
正前刑事訴訟法第一百五十九條所定「證人於審判外之陳述，除
法律有規定者外，不得作為證據」，其立法本旨，僅係就證人之
陳述限制其不得以書面代替到庭陳述，非屬傳聞法則之規定。則
證人林久焱於該刑事訴訟法修正施行前之另案民事訴訟程序中具
狀所為陳述，既經第一審於九十二年九月一日前，即已顯出於審
判庭，依法踐行調查程序，而具證據能力，自不因嗣後刑事訴訟
法修正酌採傳聞法則而受影響，且原審亦以「書證」方式於審判
期日為合法調查後，乃採為判決之論據，要無採證違法可言。而
被告於偵查中檢察官訊以「一千萬及五百萬元本票上乙○○、林
坤池、林文彬、林文義及林文清之名字係何人所寫？」時，答稱
「都係我寫的」，又於檢察官訊以「你寫這些本票及保證書時，
均有無經過他們本人同意？」時，答稱「沒有，但是林文清部分
他有同意」等語，而林久焱緊接著於檢察官訊以「是否如此？」
時，答稱「這部分我知道，他有告訴我」等語，觀其語意，應係
指肯認伊有同意被告將渠列名於上開本票及保證書而言，並非供
稱上開本票及保證書上乙○○、林坤池、林文彬、林文義之簽名
均係被告未經渠等同意而偽造，此由林久焱於偵審中及於乙○○
、林坤池、林文彬、林文義對彰化五信所提請求確認抵押債權不
存在民事訴訟中，一再指稱被告與林文彬向彰化五信所為本件抵
押貸款，渠父乙○○與伊兄弟林坤池等人都知道等情，即足證之
。而原判決理由就本件抵押貸款其借款約定書及連帶保證書上之
簽名及蓋章，已依憑林文彬、林文義、林坤池於上開確認抵押債
權不存在民事訴訟言詞辯論期日之供述，說明該兩次借款林文彬
已自承有在約定書上簽名，該約定書及連帶保證書上均蓋有其印
章；林文義亦自承約定書、連帶保證書上均為其簽名無誤，八十
年六月四日之約定書及同年月七日之連帶保證書上，並蓋有其印
章；另林坤池自承約定書、連帶保證書均經其簽名，其上蓋有渠
印章，足認彼等三人對該二抵押貸款應有表示約定及連帶保證之
意無疑。則渠等於本件抵押貸款屆期換單（票）時，所簽發本票
之發票人欄縱未親自簽名，而由被告或林久焱代筆，然因其上所
蓋渠等印章既屬真正，彰化五信亦因其上印章與渠等先前所蓋印
章相符，而予允受，要不能以各該本票上發票人欄之簽名筆跡係
出於同一人所為，即指係屬偽造。是原審所為無罪判決之理由論
敘，尚難認有與卷證不相符合之證據上理由矛盾之違法。至坐落
彰化市○○段第二九七號及同段第二八０之二、之三、之六、之
二０號土地，於八十年及八十二年間向彰化五信辦理抵押貸款當
時之市價若干，及其貸款是否有超額情事各節，均與被告有無本
件犯行之判斷無涉，即不能因之對渠為不利之認定，則原審就此
未為無益之調查，亦不能指有證據調查職責未盡之違誤。檢察官
上訴意旨以上情指摘原判決違背法令，核與法律規定得為第三審
上訴理由之違法情形，不相適合。而其餘上訴意旨，則係就屬原
審採證認事職權之行使及原判決已說明事項，徒憑自己見解，任
意指摘，且仍為單純事實之爭執，均非適法之第三審上訴理由。
依上揭說明，本件上訴違背法律上之程式，應予駁回。
據上論結，應依刑事訴訟法第三百九十五條前段，判決如主文。
中    華    民    國  九十五  年   十二   月   十四   日
                      最高法院刑事第八庭
                          審判長法官  張  淳  淙
                                法官  劉  介  民
                                法官  張  春  福
                                法官  洪  昌  宏
                                法官  蔡  彩  貞
      本件正本證明與原本無異
                                      書  記  官
中    華    民    國  九十五  年   十二   月    二十  日
                                                      Ｅ


司法院資訊處製作；財團法人民間司法改革基金會備份。
